【裁判字號】    97,訴,3884
【裁判日期】    971124
【裁判案由】    毒品危害防制條例
【裁判全文】
臺灣板橋地方法院刑事判決              97年度訴字第3884號
公  訴  人  臺灣板橋地方法院檢察署檢察官
被      告  甲○○
                    現於臺灣臺北監獄臺北分監
上列被告因毒品危害防制條例案件，經檢察官提起公訴（97年度
毒偵字第5965號），被告於準備程序中就被訴事實為有罪之陳述
，本院合議庭裁定由受命法官獨任行簡式審判程序，並判決如下
：
    主    文
甲○○施用第一級毒品，累犯，處有期徒刑玖月。扣案注射針筒
壹支沒收之。
    事    實
一、甲○○前於民國88年間因施用毒品案件，經本院裁定送觀察
    、勒戒後，認有繼續施用毒品之傾向，於同年12月14日入戒
    治處所接受強制戒治，89年5 月12日停止戒治獲釋出所，同
    時交付保護管束，89年11月28日期滿後，業經臺灣板橋地方
    法院檢察署檢察官於90年1 月16日以90年度戒毒偵字第28號
    為不起訴處分確定。又前揭於強制戒治執行完畢後5 年內之
    92年間，2 度犯施用第二級毒品案件，經本院先以92年度訴
    字第2624號判處有期徒刑6 月，再以92年度簡字第3677 號
    判處有期徒刑4 月，並於93年5 月21日以93年度聲字第844
    號定其應執行之刑為有期徒刑8 月後，業於93年12月1 日縮
    刑期滿執行完畢。另於94年間因施用第一、二級毒品案件，
    經本院以94年度訴字第2452號判處有期徒刑8 月、3 月，應
    執行有期徒刑9 月，上訴後，經臺灣高等法院以95年度上訴
    字第1212號撤銷原判決關於施用第1 級毒品部分罪刑，改判
    處有期徒刑10月確定，再與甲○○於94年另犯竊盜案件經本
    院以94年度易字第1726號判處有期徒刑4 月定其應執行之刑
    後，應執行有期徒刑1 年3 月，並於96年4 月5 日縮刑期滿
    執行完畢。詎仍不思戒除毒癮，竟於97年7 月10日13、14時
    許，在臺北縣樹林市○○街22巷2 號2 樓住處內，以注射針
    筒靜脈注射之方式，施用第1 級毒品海洛因1 次。嗣經警於
    同日15時20分許，在臺北縣樹林市○○街22巷2 號2 樓，發
    覺甲○○行跡可疑乃上前盤查，經甲○○同意帶員警至其住
    處搜索，當場扣得前開注射針筒1 支。其後甲○○同意接受
    員警採尿，經送驗後確認其尿液呈鴉片陽性反應，因而查悉
    上情。
二、案經臺北縣政府警察局新莊分局報告臺灣板橋地方法院檢察
    署檢察官偵查後起訴。
    理    由
一、上開犯罪事實，業據被告於本院審理時自白不諱，而其為警
    查獲後所採尿液經送請臺灣檢驗科技股份有限公司檢驗後，
    確呈鴉片陽性反應乙節，有毒品案件尿液檢體編號及姓名對
    照表、臺灣檢驗科技股份有限公司濫用藥物檢驗報告各1 紙
    附卷可稽（毒偵卷第19、38頁），此外並有被告所有供其施
    用海洛因之注射針筒1 支扣案為憑，足徵被告前開自白應與
    事實相符，堪可採信。本件事證明確，被告犯行堪以認定。
二、次按觀察、勒戒或強制戒治執行完畢釋放後，5 年內再犯施
    用第一、二級毒品之罪者，檢察官應依法追訴，毒品危害防
    制條例第23條第2 項定有明文。又施用第一、二級毒品為犯
    罪行為，毒品危害防制條例第10條定有處罰明文。故施用第
    一、二級毒品者，依前揭規定本應科以刑罰。惟基於刑事政
    策，對合於一定條件之施用者，則依同條例第20條、第23條
    之規定，施以觀察、勒戒及強制戒治之保安處分。又毒品危
    害防制條例於92年7 月9 日修正公布，自93年1 月9 日施行
    ，其中第20條、第23條將施用毒品之刑事處遇程序，區分為
    「初犯」及「5 年內再犯」、「5 年後再犯」。依其立法理
    由之說明：「初犯」，經觀察、勒戒或強制戒治後，應為不
    起訴處分或不付審理之裁定；經觀察、勒戒或強制戒治執行
    完畢釋放後，「5 年內再犯」者，因其再犯率甚高，原實施
    之觀察、勒戒及強制戒治既已無法收其實效，爰依法追訴或
    裁定交付審理。至於經觀察、勒戒或強制戒治執行完畢釋放
    後，「5 年後再犯」者，前所實施之觀察、勒戒或強制戒治
    已足以遮斷其施用毒品之毒癮，為期自新及協助其斷除毒癮
    ，仍適用「初犯」規定，先經觀察、勒戒或強制戒治之程序
    。從而依修正後之規定，僅限於「初犯」及「五年後再犯」
    二種情形，始應先經觀察、勒戒或強制戒治程序。倘被告於
    5 年內已再犯，經依法追訴處罰，縱其第3 次（或第3 次以
    上）再度施用毒品之時間，在初犯經觀察、勒戒或強制戒治
    執行完畢釋放5 年以後，已不合於「5 年後再犯」之規定，
    且因已於「5 年內再犯」，顯見其再犯率甚高，原實施觀察
    、勒戒或強制戒治，已無法收其實效，即應依該條例第10條
    處罰。至於第3 次（或第3 次以上）施用毒品之時間，是否
    宜有期間限制？以多久為適宜？則分屬刑事政策、專門醫學
    之範圍，非審判機關所能決定，有待循立法途徑解決（最高
    法院97年度第5 次刑事庭會議參照，其決議之法律問題提案
    內容：「毒品危害防制條例於92年7 月9 日修正公布，自93
    年1 月9 日施行，則被告於毒品危害防制條例修正前，初犯
    施用毒品罪，又於5 年內第2 次再犯，經依修正前毒品危害
    防制條例規定，追訴處罰同時並施以強制戒治，嗣於毒品危
    害防制條例修正公布並施行後，於第2 次強制戒治期滿5 年
    後，第3 次再犯施用毒品罪，被告是否應依毒品危害防制條
    例第10條規定處罰？」）。本案被告於89年5 月12日停止戒
    治獲釋出所，同時交付保護管束，89年11月28日期滿後，業
    經臺灣板橋地方法院檢察署檢察官於90年1 月16日以90年度
    戒毒偵字第28號為不起訴處分確定，嗣於前揭強制戒治執行
    完畢釋放後5 年內之92年間，再犯施用第二級毒品罪2 次，
    經本院先以92年度訴字第2624號判處有期徒刑6 月確定，再
    以92年度簡字第3677號判處有期徒刑4 月確定，有臺灣高等
    法院被告前案紀錄表各附卷足參，依據前揭說明，被告應已
    符合毒品危害防制條例第23條第2 項「5 年內再犯」之要件
    ，則檢察官對其提起公訴，應屬合法。
三、核被告所為，係犯毒品危害防制條例第10條第1 項之施用第
    一級毒品罪。其施用前持有第一級毒品海洛因之低度行為，
    為施用之高度行為所吸收，不另論罪。又被告於94年間因施
    用第一、二級毒品案件，經本院以94年度訴字第2452號判處
    有期徒刑8 月、3 月，應執行有期徒刑9 月，上訴後，經臺
    灣高等法院以95年度上訴字第1212號撤銷原判決關於施用第
    1 級毒品部分罪刑，改判處有期徒刑10月確定，再與甲○○
    於94年另犯竊盜案件經本院以94年度易字第1726號判處有期
    徒刑4 月定其應執行之刑後，應執行有期徒刑1 年3 月，並
    於96年4 月5 日縮刑期滿執行完畢，有臺灣高等法院被告前
    案紀錄表附卷可稽，其於前揭有期徒刑執行完畢後5 年以內
    ，故意再犯本件有期徒刑以上之罪，為累犯，應依刑法第47
    條第1 項規定，加重其刑。爰審酌被告犯罪之動機目的，智
    識程度（高中肄業），施用毒品非但戕害自己身心，亦妨害
    社會善良秩序，及其犯後坦認犯行態度良好等一切情狀，量
    處如主文所示之刑。扣案注射針筒1 支乃被告所有供其犯施
    用第一級毒品罪所用之物，爰依刑法第38條第1 項第2 款沒
    收之。
四、按除被告所犯為死刑、無期徒刑、最輕本刑為3 年以上有期
    徒刑之罪或高等法院管轄第一審案件者外，於前條第1 項程
    序進行中，被告先就被訴事實為有罪之陳述時，審判長得告
    知被告簡式審判程序之旨，並聽取當事人、代理人、辯護人
    及輔佐人之意見後，裁定進行簡式審判程序，刑事訴訟法第
    273 條之1 第1 項定有明文。本案被告被訴施用第一級毒品
    罪之法定本刑為「6 月以上5 年以下有期徒刑」，其於本院
    準備程序期日就被訴事實為有罪之陳述後，經告知被告簡式
    審判程序之旨，並聽取被告及檢察官之意見後，本院合議庭
    認宜改用簡式審判程序，乃裁定由受命法官獨任行簡式審判
    程序審理之，附此說明。
據上論斷，應依刑事訴訟法第273 條之1 第1 項、第299 條第1
項前段，毒品危害防制條例第10條第1 項，刑法第11條前段、第
47條第1 項、第38條第1 項第2 款，判決如主文。
本案經檢察官顏妃琇到庭執行職務。
中    華    民    國    97    年    11    月    24    日
                  刑事第七庭  法  官  楊明佳
以上正本證明與原本無異。
如不服本判決應於收受送達後10日向本院提出上訴書狀，並應敘
述具體理由；其未敘述上訴理由者，應於上訴期間屆滿後20日內
向本院補提理由書（均須按他造當事人之人數附繕本）「切勿逕
送上級法院」。
                              書記官  林金良
中    華    民    國    97    年    11    月    24    日
附錄本案論罪科刑法條全文
毒品危害防制條例第10條
施用第一級毒品者，處六月以上五年以下有期徒刑。
施用第二級毒品者，處三年以下有期徒刑。


司法院資訊處製作；財團法人民間司法改革基金會備份。
